臺灣屏東地方法院民事判決
111年度屏簡字第177號
原      告  張勝杰  
被      告  邱梅金  
            許夢榆  
共      同
訴訟代理人  張介鈞律師
上列當事人間請求拆屋還地等事件，本院於民國111年11月10日
言詞辯論終結，判決如下：
    主      文
一、被告邱梅金應將坐落屏東縣○○市○○段000地號土地如附圖暫
    編地號248⑴、面積22.14平方公尺之地上物拆除，騰空後返
    還上開土地予原告。
二、被告邱梅金應將坐落屏東縣○○市○○段000地號土地如附圖暫
    編地號247⑴、面積5.93平方公尺之地上物及A－B連線之圍牆
    拆除。
三、被告許夢榆應將坐落屏東縣○○市○○段000地號土地如附圖暫
    編地號248⑵、面積5.65平方公尺及248⑶、面積53.21平方公
    尺之地上物拆除，騰空後返還土地予原告。
四、被告許夢榆應將坐落屏東縣○○市○○段000地號土地如附圖暫
    編地號247⑶、面積3.47平方公尺之地上物拆除。
五、訴訟費用由被告負擔。
六、本判決第一至四項得假執行。
    事實及理由
一、按不變更訴訟標的，而補充或更正事實上或法律上之陳述者
    ，非為訴之變更或追加，民事訴訟法第256條定有明文。本
    件原告原起訴聲明為：㈠被告邱梅金於屏東縣○○市○○段000地
    號土地上所興建之鐵皮屋及被告許夢榆於屏東縣○○市○○段00
    0地號土地上所興建之鐵皮屋、涼亭均侵佔原告所有屏東縣○
    ○市○○段000地號之土地部分應拆除歸還。㈡被告許夢榆及被
    告邱梅金應拆除阻礙原告在屏東縣○○市○○段000地號土地的
    袋地通行權行使範圍部分之所有障礙物，並賠償因阻礙原告
    行使通行權期間所造成原告之所有損失。嗣經屏東縣里港地
    政事務所測量原告主張之通行位置及面積後，原告遂依測量
    結果將上開訴之聲明變更為：如主文第一至四項所示（見本
    院卷第226頁）。經核原告上開所為，係依地政事務所實際
    測量後所得確實數據而為之變更，核屬更正事實之陳述，於
    法並無不合，應予准許。
二、原告主張：坐落屏東縣○○市○○段000地號土地（下稱248地號
    土地）為原告所有，被告邱梅金所有之鐵皮屋無權占用248
    地號土地東側如附圖暫編地號248⑴所示、面積22.14平方公
    尺，被告許夢榆之涼亭、鐵皮屋亦分別無權占用248地號土
    地西側如附圖暫編地號248⑵、⑶所示，面積分別為5.65平方
    公尺、53.21平方公尺，妨礙原告對系爭土地行使所有權，
    被告均應拆除上開占用系爭土地之地上物。又248地號土地
    前經本院105年度屏簡字第699號判決確認對於同段247地號
    土地（下稱247地號土地）如附圖暫編地號247⑴、⑵、⑶部分
    （下稱系爭通行範圍）均有通行權存在，被告邱梅金竟於系
    爭通行範圍內如附圖編號A'、B'連線搭建圍牆，被告許夢榆
    之涼亭亦占用系爭通行範圍如附圖暫編地號247⑶所示，面積
    3.47平方公尺，妨礙原告通行，被告應拆除上開位於系爭通
    行範圍內之地上物，爰依民第767條第1項前段、中段及第2
    項之規定提起本件訴訟等語，並聲明：如主文第一至四項所
    示。
三、被告部分：
　㈠被告邱梅金則以：伊之鐵皮屋倘有占用原告土地，伊願意拆
    除；原告的車子現在仍可以通過，伊的圍牆沒有妨礙原告通
    行等語，資為抗辯，並聲明：原告之訴駁回。
　㈡被告許夢榆則以：如果伊的地上物有占用原告土地，伊願意
    拆除，但伊如果沒有侵占到原告土地，伊沒有必要拆除，且
    暫用附圖暫編地號248⑵、面積5.65平方公尺之涼亭，伊已經
    自行拆除完畢；原告的車子現在每天進出貨都可以出入等語
    ，資為抗辯，並聲明：原告之訴駁回。
四、兩造不爭執之事項：
  ㈠被告邱梅金搭建之鐵皮屋無權占用248地號土地如附圖暫編地
    號248⑴所示、面積22.14平方公尺範圍，被告許夢榆搭建之
    涼亭、鐵皮屋則分別無權占用248地號土地如附圖暫編地號2
    48⑵、⑶所示，面積分別為5.65平方公尺、53.21平方公尺。
 ㈡被告邱梅金搭建之圍牆如附圖編號A'、B'連線部分，及被告許
   夢榆搭建之涼亭如附圖暫編地號247⑶所示，面積3.47平方公
   尺部分，均位於原告經本院105年度屏簡字第699號判決確認
   之通行範圍內。
五、得心證之理由：
　㈠請求拆除占用248地號土地之地上物部分：
　  按所有人對於無權占有或侵奪其所有物者，得請求返還之；
    對於妨害其所有權者，得請求除去之，民法第767條第1項前
    段、中段定有明文。經查，原告主張其為系爭土地所有權人
    ，被告邱梅金搭建之鐵皮屋無權占用248地號土地如附圖暫
    編地號248⑴所示、面積22.14平方公尺範圍，被告許夢榆搭
    建之涼亭、鐵皮屋則分別無權占用248地號土地如附圖暫編
    地號248⑵、⑶所示，面積分別為5.65平方公尺、53.21平方公
    尺等事實，有系爭土地登記第一類謄本為證（見本院卷第15
    頁），並經本院會同兩造及屏東縣屏東地政事務所測量人員
    實地測量後確有占用之情形，亦有卷附勘驗筆錄、現場照片
    及土地複丈成果圖可憑（見本院卷第169至199頁），且被告
    亦自承前開地上物分別為其所有（見本院卷第164、289頁）
    ，自堪信原告上開主張為真實。被告許夢榆雖抗辯伊已將如
    附圖暫編地號248⑵、面積5.65平方公尺之涼亭拆除等語，惟
    未提出任何證據已實其說，且與本院現場勘測及地政人員測
    量之結果不符，尚難採信。被告既分別以鐵皮屋及涼亭無權
    占用原告所有之248地號土地，則依上開規定及說明，原告
    本於系爭土地所有人之地位，依民法第767條第1項規定請求
    被告拆除248地號土地之上開地上物，並返還該部分土地予
    原告，核屬有據，應予准許。
　㈡請求拆除系爭通行範圍內之地上物部分：
　⒈按所有人對於妨害其所有權者，得請求除去之；有妨害其所
    有權之虞者，得請求防止之；前項規定，於所有權以外之物
    權，準用之，民法第767條第1項中段、後段、第2項分別定
    有明文。又鄰地通行權之性質，為土地所有權人所有權之擴
    張，與鄰地所有權人所有權之限制，是土地所有權人或使用
    權人，如確有通行鄰地之必要，鄰地所有權人或使用權人，
    即有容忍其通行之義務，此為法律上之物的負擔。土地所有
    權或使用權人，基於其物權之作用行使上開請求權時，其對
    象並不以鄰地所有權人為限（最高法院70年度台上字第3334
    號民事判決可資參照）。原告所有248地號土地為袋地，與
    公路間無適宜之聯絡，前經本院105年度屏簡字第699號判決
    確認對於247地號土地如附圖暫編地號247⑴、⑵、⑶部分面積2
    8.82平方公尺（即系爭通行範圍）有通行權存在等節，有本
    院105年度屏簡字第699號判決、確定判決證明書在卷可佐（
    見本院卷19至36頁），並經本院調取前開卷宗核對無誤，堪
    信為真實。揆諸上開說明，原告自得本於系爭通行範圍通行
    權人之地位，主張247地號土地之所有權人或使用權人有容
    忍且不得妨礙原告通行系爭通行範圍之義務，又鄰地通行權
    既為法律上物之負擔而有物權之作用，自符合民法第767條
    第2項規定，而得準用同條第1項之規定。
　⒉經查，被告邱梅金搭建之圍牆如附圖編號A'、B'連線部分，
    及被告許夢榆搭建之涼亭如附圖暫編地號247⑶所示，面積3.
    47平方公尺部分，均位於原告通行之道路上，有卷附勘驗筆
    錄、現場照片及土地複丈成果圖可憑（見本院卷第169至199
    頁）。被告雖辯稱：原告自承目前仍得以3噸半之貨車進出
    ，顯見被告之圍牆、涼亭並未妨礙原告通行云云，然道路交
    通安全規則就汽車車寬之限制係不得超過2.6公尺，而依農
    業機具之寬度亦為3至4公尺不等，而系爭通行範圍之寬度約
    3公尺，並未逾一般車輛通行時所需之合理寬度，然兩側如
    有遭他人占用或圍籬阻礙，將使車輛無法正常出入而影響通
    行，本院審酌系爭通行範圍經扣除因被告邱梅金搭建圍牆而
    無法使用之暫編地號247⑴、因被告許孟榆搭建涼亭而無法使
    用之暫編地號247⑶部分後，所餘通行範圍寬度於西北側及東
    南側兩端均不足3公尺，倘系爭通行範圍西北側臨路部分及
    東南側臨248地號土地部分，有如附圖編號A'、B'連線之圍
    牆及如附圖編號247⑶之涼亭，則原告車輛進出時勢必將利用
    非屬系爭通行範圍之247地號土地其他部分，而影響247地號
    土地除系爭通行範圍以外之土地利用規劃，足認上開圍牆及
    涼亭確有妨礙原告車輛通行系爭通行範圍之情，則原告依前
    揭規定，請求被告將該妨害其通行權之圍牆及涼亭移除，為
    有理由。
六、綜上所述，原告依民法第767條第1項前段、中段及第2項規
    定，請求被告邱梅金應將如附圖暫編地號248⑴部分面積22.1
    4平方公尺之鐵皮屋、247⑴面積5.93平方公尺之地上物及編
    號A'、B'連線之圍牆拆除，被告許夢榆應將如附圖暫編地號
    248⑵面積5.65平方公尺之涼亭、248⑶面積53.21平方公尺之
    鐵皮屋及247⑶面積3.47平方公尺之涼亭拆除，為有理由，應
    予准許。
七、本件係就民事訴訟法第427條第2項第1款規定適用簡易訴訟
    程序所為被告敗訴之判決，爰依民事訴訟法第389條第1項第
    3款之規定，依職權宣告假執行。
八、本件事證已臻明確，兩造其餘攻擊防禦方法及舉證，經審酌
    與判決結果不生影響，爰不逐一論述。
九、訴訟費用負擔之依據：民事訴訟法第78條。
中　　華　　民　　國　　111 　年　　11　　月　　24　　日
                  屏東簡易庭  法  官  彭聖芳
正本係照原本作成。
如對判決上訴，須於判決送達後20日內向本院提出上訴狀，其未
表明上訴理由者，應於提出上訴後20日內向本院補提理由書狀（
均須按他造當事人之人數附繕本）。
如委任律師提起上訴者，應一併繳納上訴審裁判費。
中　　華　　民　　國　　111 　年　　11　　月　　24　　日
                              書記官　謝鎮光